【裁判字號】    89,上訴,3244
【裁判日期】    890612
【裁判案由】    毒品危害防制條例等
【裁判全文】
臺灣高等法院刑事判決                         八十九年度上訴字第三二四四號
      上  訴  人  臺灣桃園地方法院檢察署檢察官
      被      告  乙○○
右上訴人因被告違反毒品危害防制條例案件，不服臺灣桃園地方法院八十九年度訴字
第九十七號，中華民國八十九年六月十二日第一審判決（起訴案號：臺灣桃園地方法
院檢察署八十八年度偵字第一五三六四號）提起上訴，本院判決如左：
    主  文
原判決關於販賣第二級毒品罪部分撤銷。
乙○○轉讓第二級毒品處有期徒刑壹年。
扣案之第二級毒品安非他命（淨重柒柒點玖柒公克）沒收銷燬之。
    事  實
一、詹志均意圖供自己施用，於民國（下同）八十八年十月一日上午十時，在桃園縣
    大溪鎮○○○○道附近之不詳加油站內，以新台幣（下同）四萬三千元之代價，
    向年籍姓名不詳綽號「阿雄」之人購入第二級毒品安非他命八、九十公克，於購
    得上開安非他命後，即前往甲○○位於桃園縣大溪鎮○○路二一一巷二弄二九號
    之住處，接續無償提供安非他命數次予甲○○一起施用，至同日下午五時始行離
    開甲○○家。嗣於八十八年十月一日下午六時十分許，為警持搜索票至其臺北縣
    三峽鎮○○路七十二巷七之三號四樓住所處搜索，當場扣得安非他命八十三‧二
    公克（經送檢驗結果，淨重七七˙九七公克，包裝重三˙九五公克，合計為八一
    ˙九二公克）、電子秤一具，而查獲上情。
二、案經桃園縣警察局八德分局報請臺灣桃園地方法院檢察署檢察官偵查起訴。
    理  由
一、訊據被告乙○○供承：伊於八十八年十月一日上午十時買到安非他命後，就到甲
    ○○設於桃園縣大溪鎮○○路二一一巷二弄二九號之住處吸食，到下午五點才離
    開甲○○家，安非他命是伊買的，並且也有提供安非他命一起吸食，渠等二人一
    直吸，邊吸邊聊天等詞，核與證人甲○○所證：「被告乙○○有去我住處（桃園
    縣大溪鎮○○路二一一巷二弄二九號）吸食安非他命，被告是當天上午去的，一
    直都沒有沒離開，到下午四、五點才要他離開的，因我家裡人快要下班回家。當
    天我也有與他一起吸食安非他命，吸食的安非他命大部分都是被告提供的，我也
    有小部份是我的。我當天吸三、四次左右。被告乙○○當天到我家以後，也是一
    直吸安非他命，我們二人邊吸邊聊天，我當天每次吸的量，想吸的時候就倒。我
    從八十五、八十六年開始吸食。前一、二月，吸一次，再來是一個星期、二個星
    期吸一次。約八十八年起就每天開始吸食。：：就我所知，被告乙○○沒有在賣
    安非他命」等情相符（見本院卷第一○七頁），並有扣按之安非他命淨重七七˙
    九七公克，包裝重三˙九五公克，合計為八一˙九二公克可據，經送驗結果確屬
    安非他命等情，有法務部調查局檢驗通知書乙份附卷，被告雖無買賤賣貴，賺取
    價差之營利行為，然其確有轉讓安非他命予甲○○之犯行，應堪以認定。
二、核被告所為，係犯毒品危害防制條第八條第二項轉讓第二級毒品罪。被告持有第
    二級毒品之行為為轉讓第二級毒品之行為所吸收，不另論罪。又被告於前揭時地
    多次無償提拱安非他命予甲○○施用，乃係一個行為之接續動作，為接續行為。
    另被告於八十八年十月一日上午十時許購得第二級毒品安非他命後，即前往證人
    甲○○住處，無償提供該安非他命予甲○○一起施用，所犯轉讓第二級毒品之犯
    行，與公訴人所指販賣第二級毒品之基本社會事實相同，起訴法條尚有未恰，允
    宜變更。
三、原審不察，未審究被告轉讓第二級毒品犯行，逕行諭知被告無罪之判決，自有未
    洽。檢察官上訴意旨以被告係涉販賣第二級毒品罪，指摘原判決不當，雖無理由
    （詳下述），惟原判決既有前述可議之處，仍屬無可維持，即應由本院予以撤銷
    改判。爰審酌被告方於八十八年間因竊盜罪，經臺灣桃園地方法院判處有期徒刑
    八月確定，未及執行，有臺灣桃園地方法院檢察署刑案資料查註記錄表一紙附卷
    可稽，仍不知悔改，再犯多起竊盜犯行，素行不佳，及犯後坦承犯行，態度良好
    等一切情狀，量處如主文第二項所示之刑，以示懲儆。扣案安非他命（淨重七七
    ˙九七公克）應依法宣告沒收。至於扣按之電子秤乙台，與本案轉讓第二級毒品
    無涉，原不併為沒收之宣告。
四、公訴人以被告乙○○意圖營利，於八十八年十月一日上午，在桃園縣大溪鎮○○
    ○○道附近之不詳加油站內，以新台幣（下同）四萬三千元之代價，向年籍姓名
    不詳綽號「阿雄」之人購入第二級毒品安非他命八十三點二公克，除部分供己施
    用外，餘則以分裝袋加以分裝，伺機販賣。因認被告乙○○所為，涉有毒品危害
    防制條例第四條第二項之販賣第二級毒品罪嫌。並援引原判決理由內載：「被告
    於警訊中自承伊每日約施用四次，每次用量在零‧五公克左右，而於原審調查中
    稱：一天施用五、六克云云，被告就施用數量所述先後不一；且依被告之年紀、
    體重，一天是否能承受二公克，甚至五、六公克之毒品施用量」乙節，指摘原判
    決不當。經查：
（一）按犯罪事實應依證據認定之，無證據不得推定其犯罪事實，刑事訴訟法第一百
      五十四條訂有明文。又販賣毒品罪，雖不以販入之後復行賣出為構成要件，祇
      須以營利為目的將毒品販入或賣出，有一於此，其犯罪即經完成。但於此情形
      ，必須其意圖營利而販入或賣出毒品之事實，已經明確，始足當之（最高法院
      八十九年度台上字第三四三四號判決、八十八年度台上字二○三三號判決意旨
      參照）；惟按欲證明被告犯罪，無論為直接或間接證據，均須達於一般人不致
      有所懷疑，而得確信其為真實之程度，始得據為有罪之認定，若未能達此程度
      ，而尚有合理性懷疑之存在，即不得遽為不利被告之認定；如以情況證據即間
      接證據斷罪時，尤須基於該證據可直接證明之情況事實，本乎推理作用足以確
      證被告有罪，方為合法，不得徒憑主觀推想，將一般經驗上有利被告之其他合
      理情況逕予排除，最高法院著有三十二年度上字第六七號判例、七十六年度台
      上字第四九八六號判例可資參照。
（二）公訴人認被告涉有毒品危害防制條例販賣第二級毒品罪犯行，無非以扣案之安
      非他命共達八十三點二公克，而被告自承伊每日施用量約在零點五公克，遠低
      於扣案安非他命數量甚多，況被告尚持有電子秤等物品足佐，為其論據。訊據
      被告詹志均堅詞否認有何販賣第二級毒品安非他命之犯行，辯稱：扣案之安非
      他命係伊向綽號「阿雄」之人購買，是供自己施用，一次購買較多數量，價錢
      較便宜，伊施用安非他命已經成癮，使用量很大，曾裁定送觀察勒戒三次，強
      制戒治二次，另扣案之電子秤係自備秤重以防販賣毒品者偷斤減兩，伊無販賣
      之情事等語。本院查：
    １、被告於八十六年間，即因違反麻醉藥品管理條例經原審法院以八十六年少訓
      字第三六五號裁定交付保付管束，嗣先後於八十七年六月、同年十月間，復因
      施用第二級毒品，分別經同院以八十七年毒聲字第五八九號、第二三六三號裁
      定送觀察勒戒，經認定有繼續施用毒品之傾向，由同院以八十七年毒聲字第二
      六七七號裁定令入戒治處所施以強制戒治，復於八十八年間停止戒治後因違反
      保護管束情節重大，經同院以八十八年毒聲字第五四九三號裁定撤銷停止戒治
      令入戒治處所強制戒治，又於本件被查獲時猶坦承連續施用第一級毒品犯行，
      經檢察官聲請原審法院裁定送觀察勒戒後，有繼續施用毒品傾向，再經檢察官
      聲請裁定令入戒治處所施以強制戒治，有本院被告全國前案紀錄表一紙可參（
      見原審卷第八頁至第十一頁），足徵被告染有毒癮，非僅一朝一夕，則其施用
      毒品之數量自屬非微，為降低購入成本及免冒多次向他人購買之風險，一次購
      入較多數量，迨日後慢慢施用，並非情理所無；又自行以電子秤秤重以防所購
      毒品斤兩不足者，亦所在多有，況本件查獲時安非他命四包，尚無所謂分裝可
      言，此據被告陳明在卷，並有扣案送驗之安非他命可憑，從而被告上開辯解難
      認全然不實。矧證人即警員張文弘於原審亦僅證稱：尚在追查上手等語（見原
      審卷第四十九頁），而未查獲向被告購買毒品之人，且據被告於本院調查中供
      陳：伊於早上十點買到安非他命後，就到證人甲○○的住處桃園縣大溪鎮○○
      路二一一巷二弄二九號吸食伊到下午五點才離開甲○○家，安非他命是伊買的
      ，並且也有提供安非他命一起吸食，渠等二人一直吸，邊吸邊聊天等詞，核與
      證人甲○○所證情節相符（見本院卷第一○七頁），復無證據證明被告確有買
      賤賣貴，賺取價差之營利行為，自難徒憑扣得被告所購得之安非他命乙節，即
      逕予認定其有販賣毒品之犯行。
    ２、關於人體對於第二級毒品安非他命之每日施用量及其承受程度暨其與體質之
      關係，依據 CLARKE'S ISOLATION AND IDENTIFICATION OF DRUGS 第二版記載
      ，正常成人之安非他命（安非他命硫酸鹽）每日使用劑量為二十至一百毫克之
      間，其最低致死劑量為二百毫克，若單次使用超過此劑量即有致命之可能性，
      而甲基安非他命（甲基安非他命鹽酸鹽）每日使用劑量為二點五至二十五毫克
      之間，其最低致死劑量為一克。另依據 AHFS DRUG INFORMATION 2000 記載，
      安非他命每日使用劑量為五至六○毫克（視使用者年齡及其使用後之反應而定
      ），十二歲以上者初次使用劑量為每日十毫克，六至十二歲初次使用劑量為每
      日五毫克，再依其反應作適當調整，久用成癮者對該等藥物產生耐藥性，其程
      度依個人體質、使用頻率與接觸時間長短而異，可使其致死量增至數倍或十倍
      以上，有行政院衛生署管制藥品管理局八十九年十月二十一日管檢字第八八四
      二四號函乙份附卷可憑（見本院卷第六十頁、第六十一頁）；在台灣臨床上蔡
      維禎醫師等人報告，曾發現長期濫用者每日之吸用量約三公克，而無明顯中毒
      的症狀出現。依一九九三年 COOK 等人報告燻燒吸用、口服使用與血管注射方
      式比較其生物有效性（BIOAVAILABILITY），結果燻燒吸用為百分之八十至百
      分之百，口服使用之生物有效性為百分六十四至百分之七十，且燻燒吸用之效
      果與血管注射之效果相似；在此實驗中甲基安非他命平均使用量燻燒為二十一
      ‧八毫克，注射劑量一五‧四五毫克，推算燻燒量約百分之五十六至百分之七
      十一被人體吸入，若以每日燻燒三公克換算，人體吸入約一‧七至二‧一公克
      之甲基安非他命，又使用甲基安非他命每次超過○‧五公克仍無中毒症狀者，
      其前題必須為長期使用已產生耐藥性，否則一般正常人在高劑量使用時會因過
      量造成中毒死亡。每日使用之量亦隨成癮輕重情形、毒品純度、保存狀況及施
      用方式而有不同程度之影響，應視實際情形而定，亦有法務部法醫研究所八十
      九年十一月八日法醫所八九清字第二○一五號函足據（見本院卷第七十八頁至
      第一○一頁）。本件被告就其施用毒品之方法、數量、次數，於原審調查中稱
      ：一天施用五、六克云云（見原審卷第二十五頁反面），本院調查審理中均供
      承：伊係以玻璃求燒烤吸食，每日都有吸用，一天施用十幾次，每次吸食用量
      約○˙五公克，一天施用重量約五、六公克等語（見本院卷第四十七頁反面、
      第七十頁、第七十一頁、第一二二頁、第一六一頁），依其所陳每日燻燒五、
      六公克，按上開函所示燻燒量與人體吸入量比例計算，吸入人體之安非他命量
      約二˙八公克至三˙五五公克（每日燻燒五公克）或三˙三六公克至四˙二六
      公克（每日燻燒六公克），當在人體所能承受之程度，何況上開劑量，亦受毒
      品純度、體質狀況等影響；再依被告所述一日共施用約五、六公克計算，扣案
      安非他命淨重七七˙九七公克，包裝重三˙九五公克（起訴書載八十三˙二公
      克），依被告所述一日共施用約五、六公克計算，約僅足供被告施用十三天至
      十六天而已，亦未逾合理範圍，被告辯稱扣案之安非他命係供自行施用之用，
      應非全然無足採信。至於公訴人援引原判決理由內載：「被告於警訊中自承伊
      每日約施用四次，每次用量在零‧五公克左右，而於原審調查中稱：一天施用
      五、六克云云，被告就施用數量所述先後不一；且依被告之年紀、體重，一天
      是否能承受二公克，甚至五、六公克之毒品施用量」乙節，指摘原判決不當。
      查被告於警訊中所稱伊每日約施用四次，每次用量在零‧五公克左右一語，係
      就施用海洛因而言，並非針對施用安非他命所為之供述，有該筆錄可稽（見偵
      查卷第二十頁正、反面），公訴人似有誤會。
（三）綜上，被告辯稱其未販賣第二級毒品安非他命等語，尚堪採信，惟被告轉讓第
      二級毒品安非他命之犯行，事證明確，已如前述，而與起訴基本社會事實同一
      ，本院自得予以審究。
據上論斷，應依刑事訴訟法第三百六十九條第一項前段、第三百六十四條、第二百九
十九條第一項前段、第三百條，毒品危害防制條第八條第二項、第十八條第一項前段
，判決如主文。
本案經檢察官沈明彥到庭執行職務。
中    華    民    國      九十    年        二      月       二十八     日
                              臺灣高等法院刑事第二十二庭
    審判長法  官  許  正  順
                                        法  官  林  明  俊
                                        法  官  邱  同  印
右正本證明與原本無異。
如不服本判決應於收受送達後十日內向本院提出上訴書狀，其未敘述上訴之理由者並
得於提起上訴後十日內向本院補提理由書（均須按他造當事人之人數附繕本）。
                                        書記官  莊  昭  樹
中    華    民    國      九十    年        三      月         一       日
附錄：本判決論罪科刑法條全文
毒品危害防制條第八條第二項
轉讓第二級毒品者，處六月以上五年以下有期徒刑，得併科新台幣七十萬元以下罰金
。


司法院資訊處製作；財團法人民間司法改革基金會備份。
